臺灣板橋地方法院民事裁定　　　　　100年度家事聲字第1號
異　議　人　童惠亭
視同異議人　童信雄
　　　　　　童秀雲
　　　　　　林清功
　　　　　　林宛嬋
　　　　　　林宛瑩
相　對　人　童孟華
上列當事人間聲請確定訴訟費用額事件，異議人對於民國100 年
3 月4 日本院司法事務官所為99年度司家聲字第57號民事裁定聲
明異議，本院裁定如下：
    主  文
異議駁回。
    理  由
一、按訴訟標的對於共同訴訟之各人必須合一確定者，共同訴訟
    人中一人之行為，有利益於共同訴訟人者，其效力及於全體
    ，不利益者，對於全體不生效力，民事訴訟法第56條第1款
    定有明文。本件確定訴訟費用額事件，對於原裁定相對人言
    ，有合一確定之必要，雖僅異議人童惠亭聲明異議，惟其效
    力應及於同造當事人童信雄、童秀雲、林清功、林宛嬋、林
    宛瑩等人，自應將其等併列為共同聲明異議人，合先敘明。
二、次按當事人對於司法事務官處理事件所為之終局處分，得於
    處分送達後10日之不變期間內，以書狀向司法事務官提出異
    議。司法事務官認前項異議有理由時，應另為適當之處分；
    認異議為無理由者，應送請法院裁定之。法院認第1 項之異
    議為有理由時，應為適當之裁定；認異議為無理由者，應以
    裁定駁回之，民事訴訟法第240 條之4 第1 項至第3 項分別
    訂有明文。本件異議人於民國100 年3 月9 日收受本院司法
    事務官所為100 年度司家聲字第57號所為聲請確定訴訟費用
    額裁定，並100 年3 月18日對上開裁定聲明不服提出異議，
    司法事務官認其異議無理由而送請本院裁定，核與上開條文
    規定及意旨相符。
三、異議意旨略以：異議人與相對人間塗銷繼承登記事件，第一
    審以相對人童孟華受婚生推定為高添福之婚生子女，依法即
    非異議人父親童貴珍之繼承人，自不得以繼承人身分提起塗
    銷繼承登記之訴訟，而駁回相對人童孟華之訴，嗣於第二審
    審理時，相對人童孟華始另對其母提起否認子女之訴，雖相
    對人童孟華獲勝訴之終局判決，惟相對人童孟華顯有不於適
    當時期提出攻擊或防禦方法，且有應可歸責之事由而致訴訟
    延滯，揆諸民事訴訟法第82條之規定，法院自得命其負擔全
    部或一部之訴訟費用，原裁定卻裁定異議人應連帶負擔所有
    訴訟費用，對異議人顯欠公允，另就鑑定費用新台幣（下同
    ）15,000元非訴訟費用，亦不得責令異議人連帶負擔，為此
    ，異議人對原裁定不服而聲明異議等語。
四、按法院未於訴訟費用之裁判確定其費用額者，第一審受訴法
    院於該裁判有執行力後，應依聲請以裁定確定之，及應於裁
    定送達之翌日起，加給按法定利率計算之利息。當事人分擔
    訴訟費用者，法院為確定費用額之裁判時，應視為各當事人
    應負擔之費用，已就相等之額抵銷，而確定其一造應賠償他
    造之差額，民事訴訟法第91條第1 項、第3 項及第93條定有
    明文。而所謂訴訟費用，依民事訴訟法第一編第三章「訴訟
    標的價額之核定及訴訟費用」第二節「訴訟費用之計算及徵
    收」等規定，係指裁判費、民事訴訟法第77條之23至第77條
    之25所定之費用，如訴訟文書之影印費、攝影費、抄錄費、
    翻譯費、證人及鑑定人日旅費、及其他進行訴訟之必要費用
    。次按確定訴訟費用額之程序，僅在審究有求償權之一造當
    事人所開列之費用項目，及其提出支付費用之計算書等證據
    ，是否屬於訴訟費用之範圍，以確定應負擔訴訟費用之他造
    當事人所應賠償其訴訟費用之數額。至訴訟費用究應由何人
    負擔？按何比例負擔？悉依命負擔訴訟費用之確定裁判主文
    定之，不容於確定訴訟費用額之程序中，更為不同之酌定（
    最高法院98年度台抗字第705 號裁定意旨參照）。
五、經查，原告童孟華、童王智與被告即異議人童信雄、童秀雲
    、林清功、林宛嬋、林宛瑩、童惠亭間塗銷繼承登記等事件
    ，經本院96年度重家訴字第15號民事判決訴訟費用由異議人
    等6 人負擔二分之一，餘由原告即本件相對人童孟華負擔；
    嗣相對人童孟華對該判決不服提起上訴，另童信雄、童秀雲
    、童惠亭亦提起上訴（因為固有必要訴訟，故上訴效力及於
    異議人林清功、林宛嬋、林宛瑩），經臺灣高等法院以97年
    度重家上字第23號就原判決關於駁回童孟華之訴暨訴訟費用
    負擔之裁判均廢棄、第一、二審訴訟費用由異議人等6 人連
    帶負擔，並於99年7 月2 日確定在案之事實，有該民事判決
    書2 份可憑。又原審依童王智、童孟華提出之各項自行收納
    款項收據，並調取上開案卷審查結果，計算本件訴訟費用額
    共計為415,972 元（含第一審裁判費155,616 元、第一審鑑
    定費用15,000元、第二審裁判費24 5,356元），並按上開確
    定判決命當事人負擔訴訟費用之比例計算當事人應負擔之訴
    訟費用額，經與異議人業已負擔之第二審裁判費122,678 元
    抵銷後，裁定異議人等人應連帶賠償童王智、童孟華之訴訟
    費用額為293,294 元，及自原裁定送達之翌日起至清償日止
    ，按年息百分之5 計算之利息，核無違誤。
六、異議人雖主張相對人童孟華有逾期提出攻擊防禦方法，應命
    其負擔全部訴訟費用云云，然本件確定訴訟費用額事件，僅
    在審核債權人所列費用項目是否屬於訴訟費用及其主張之數
    額與相關資料是否相符，並依原確定判決所命比例，計算債
    務人應負擔之金額，至於兩造當事人間實體之爭執及應負擔
    訴訟費用之比例，業經判決確定，非本裁定所得審酌，故抗
    告人此揭主張，自有未恰。再者，本件請求塗銷繼承權登記
    事件訴訟程序進行中，因異議人等人否認該案原告童王智、
    童孟華與被繼承人間具有血緣關係，經本院於96年11月29日
    以板院輔家曉96年度重家訴字第15號函請法務部調查局就原
    告童王智、童孟華與該案被告即異議人間之親子血緣關係進
    行鑑定，童王智、童孟華等人並墊支鑑定費用15,000元一節
    ，業有本院上開函文附於本案訴訟卷宗內可稽（見96年度重
    家訴第15號卷第127 頁），故此項鑑定費用自為本件訴訟行
    為應支出之必要費用無訛，原裁定將之列入計算訴訟費用額
    計算，與法相合。異議人主張此項費用非屬訴訟費用，應予
    剔除，亦非有據。
七、綜上所述，原裁定依據童王智、童孟華所提出之前開證據，
    並經調取本案訴訟卷宗核閱屬實後，裁定異議人應連帶賠償
    童王智、童孟華之訴訟費用額確定為293,294 元，及自裁定
    送達翌日起至清償日止，按年息百分之5 計算之利息，於法
    並無違誤。異議人聲明異議主張原裁定不當，求予廢棄，均
    無理由，應予駁回。
八、爰依民事訴訟法第240條之4第3 項，裁定如主文。
中    華    民    國  100    年    8     月    31    日
                    家事法庭  法  官  邱景芬
以上正本係照原本作成。
如對本裁定抗告，須於裁定送達後10日內向，本院提出抗告狀，
並繳納抗告費新臺幣1,000元。
中    華    民    國   100    年    9     月    6     日
                              書記官 高小婷